---
title: hyd1d
subtitle: Ein R-Paket zur Interpolation von 1D-Wasserspiegellagen und Pegeldaten
author: Arnd Weber, Marcus Hatz, Wolfgang Stürmer, Wilfried Wiechmann
date: "`r format(Sys.time(), '%d.%m.%Y')`"
output:
  revealjs::revealjs_presentation:
    theme: white
    css: ../presentation/presentation.css
    highlight: pygments
    self_contained: true
    center: true
    transition: fade
    fig_width: 9
    fig_height: 6
---

```{r setup, include=FALSE}
knitr::opts_chunk$set(echo = FALSE, warning = FALSE, error = FALSE, message = FALSE)
```

# Wie erhält man Wasserstandsinformationen für einen Punkt oder eine Strecke an einer Bundeswasserstraße? {#problemstellung}

## {#problemstellung-karte data-background="map.png" data-background-size="auto 800px"}

# PEGELONLINE {#po}

## Abfrage der nächstgelegenen Pegel {#po-query}

- <https://pegelonline.wsv.de/gast/stammdaten?pegelnr=501490>
- <https://pegelonline.wsv.de/gast/stammdaten?pegelnr=502000>

## {#po-query-rosslau data-background="screenshot_pegelonline_Rosslau.png" data-background-size="auto 750px"}

## {#po-query-dessau data-background="screenshot_pegelonline_Dessau.png" data-background-size="auto 750px"}

## Wasserstand der angrenzenden Pegel {#po-res1}

```{r pegelonline-res1}
# standard library path for the installed local packages
R_version <- paste(sep = ".", R.Version()$major, R.Version()$minor)
lib <- paste0("~/R/", R_version, "/")
require(hyd1d, lib.loc = lib)
require(plotrix, lib.loc = lib)

xlim_min <- 257
xlim_max <- 263
ylim_min <- 53.8
ylim_max <- 55.7
wldf <- WaterLevelDataFrame(river = "Elbe",
                            time = as.POSIXct("2016-12-21"),
                            station = seq(257, 262, 0.1))
wldf1 <- waterLevel(wldf, TRUE)
gs <- getGaugingStations(wldf1)
id <- gs$km_qps >= xlim_min & gs$km_qps <= xlim_max
lm_pegelonline <- lm(wl ~ km_qps, data = gs[id, ])

{
    par(cex = 1.2)
    plot(1, 1, type = "n", xlim = c(xlim_min, xlim_max), 
         ylim = c(ylim_min, ylim_max), xlab = "Flusskilometer (km)", 
         ylab = "H\u00f6he (m \u00fcber NHN (DHHN92))")
    
    # landmarks
    abline(v = gs$km_qps[2:3], lty = 3, lwd = 0.5)
    boxed.labels(gs$km_qps[2], 54, gs$gauging_station[2], cex = 1, 
                 border = FALSE)
    boxed.labels(gs$km_qps[3], 55.5, gs$gauging_station[3], cex = 1, 
                 border = FALSE)
    abline(v = 259.6, lty = 3, lwd = 0.5, col = "blue")
    boxed.labels(259.6, 55.5, "MULDE", cex = 1, border = FALSE, col = "blue")
    
    # gauging data
    points(gs$km_qps[id], gs$wl[id], pch = 21, col = "darkblue", 
           bg = "darkblue")
    
    # legend
    legend("topright", 
           pch = 21, col = "darkblue", pt.bg = "darkblue", pt.cex = 1,
           legend = "Wasserstand", cex = 0.7, bty = "n")
}
```

## Lineare Interpolation? {#po-res2}

```{r pegelonline-res2}
{
    par(cex = 1.2)
    plot(1, 1, type = "n", xlim = c(xlim_min, xlim_max), 
         ylim = c(ylim_min, ylim_max), xlab = "Flusskilometer (km)", 
         ylab = "H\u00f6he (m \u00fcber NHN (DHHN92))")
    
    # landmarks
    abline(v = gs$km_qps[2:3], lty = 3, lwd = 0.5)
    boxed.labels(gs$km_qps[2], 54, gs$gauging_station[2], cex = 1, 
                 border = FALSE)
    boxed.labels(gs$km_qps[3], 55.5, gs$gauging_station[3], cex = 1, 
                 border = FALSE)
    abline(v = 259.6, lty = 3, lwd = 0.5, col = "blue")
    boxed.labels(259.6, 55.5, "MULDE", cex = 1, border = FALSE, col = "blue")
    
    # lm
    #abline(lm_pegelonline, col = "darkblue")
    lines(x = gs$km_qps, y = gs$wl, col = "darkblue")
    
    # gauging data
    points(gs$km_qps[id], gs$wl[id], pch = 21, col = "darkblue", 
           bg = "darkblue")
    
    # legend
    legend("topright", 
           pch = 21, col = "darkblue", pt.bg = "darkblue", pt.cex = 1,
           legend = "Wasserstand", cex = 0.7, bty = "n")
}
```

# FLYS 3

# hyd1d

```{r cars, echo = TRUE}
summary(cars)
```

## Slide with Plot

```{r pressure}
plot(pressure)
```

# Weiterverwendung

## {#wv-shiny-waterlevel data-background-iframe="http://hpc-service.bafg.de/shiny/WeberA/05-waterlevel/"}


