---
title: hyd1d & hydflood
subtitle: R-Pakete zur Berechnung von 1d Wasserspiegellagen, Überflutungsflächen und -dauern entlang von Elbe und Rhein
author: Arnd Weber
date: "30.03.2023"
output:
  revealjs::revealjs_presentation:
    theme: white
    css: presentation.css
    highlight: pygments
    self_contained: true
    center: true
    transition: none
    fig_width: 9
    fig_height: 6
---

```{r setup, include=FALSE}
knitr::opts_chunk$set(echo = FALSE, warning = FALSE, error = FALSE, message = FALSE)
```

# Wie erhält man Wasserstandsinformationen für einen Punkt oder eine Strecke an einer Bundeswasserstraße zu einem ausgewählten Zeitpunkt? {#problemstellung data-background="background.png" data-background-size="auto 800px"}

## {#problemstellung-karte data-background="map.png" data-background-size="auto 800px"}

## 21.12.2016 {#problemstellung-karte-date data-background="screenshot_hydflood_20161221.png" data-background-size="auto 800px"}

## Wie aggregiert man diese flächige Wasserstandsinformation über die Zeit zu Überflutungsdauern? {#problemstellung-flood1 data-background="background.png" data-background-size="auto 800px"}

# PEGELONLINE {#po data-background="background.png" data-background-size="auto 800px"}

## Abfrage der nächstgelegenen Pegel {#po-query data-background="background.png" data-background-size="auto 800px"}

- <https://pegelonline.wsv.de/gast/stammdaten?pegelnr=501490>
- <https://pegelonline.wsv.de/gast/stammdaten?pegelnr=502000>

## {#po-query-rosslau data-background="screenshot_pegelonline_Rosslau.png" data-background-size="auto 750px"}

## {#po-query-dessau data-background="screenshot_pegelonline_Dessau.png" data-background-size="auto 750px"}

## Wasserstände der angrenzenden Pegel {#po-res1 data-background="background.png" data-background-size="auto 800px"}

```{r pegelonline-res1}
require(hyd1d)
require(hydflood)
require(plotrix)

cex_legend <- 0.7

xlim_min <- 257
xlim_max <- 263
ylim_min <- 53.8
ylim_max <- 55.8
wldf <- WaterLevelDataFrame(river = "Elbe",
                            time = as.POSIXct("2016-12-21"),
                            station = seq(257, 262, 0.1))
wldf1 <- waterLevel(wldf, TRUE)
gs <- getGaugingStations(wldf1)
id <- gs$km_qps >= xlim_min & gs$km_qps <= xlim_max
lm_pegelonline <- lm(wl ~ km_qps, data = gs[id, ])

{
    par(cex = 1.2)
    plot(1, 1, type = "n", xlim = c(xlim_min, xlim_max),
         ylim = c(ylim_min, ylim_max), xlab = "Flusskilometer (km)",
         ylab = "H\u00f6he (m \u00fcber NHN (DHHN92))")
    
    # landmarks
    abline(v = gs$km_qps[2:3], lty = 3, lwd = 0.5)
    boxed.labels(gs$km_qps[2], 54, gs$gauging_station[2], cex = 1,
                 border = FALSE)
    boxed.labels(gs$km_qps[3], 55.5, gs$gauging_station[3], cex = 1,
                 border = FALSE)
    abline(v = 259.6, lty = 3, lwd = 0.5, col = "blue")
    boxed.labels(259.6, 55.5, "MULDE", cex = 1, border = FALSE, col = "blue")
    
    # gauging data
    points(gs$km_qps[id], gs$wl[id], pch = 21, col = "darkblue",
           bg = "darkblue")
    
    # legend
    legend("topright", pch = 21, col = "darkblue", pt.bg = "darkblue",
           pt.cex = 1, legend = "Wasserstand", cex = cex_legend, bty = "n")
}
```

## Lineare Interpolation {#po-res2 data-background="background.png" data-background-size="auto 800px"}

```{r pegelonline-res2}
{
    par(cex = 1.2)
    plot(1, 1, type = "n", xlim = c(xlim_min, xlim_max),
         ylim = c(ylim_min, ylim_max), xlab = "Flusskilometer (km)",
         ylab = "H\u00f6he (m \u00fcber NHN (DHHN92))")
    
    # landmarks
    abline(v = gs$km_qps[2:3], lty = 3, lwd = 0.5)
    boxed.labels(gs$km_qps[2], 54, gs$gauging_station[2], cex = 1,
                 border = FALSE)
    boxed.labels(gs$km_qps[3], 55.5, gs$gauging_station[3], cex = 1,
                 border = FALSE)
    abline(v = 259.6, lty = 3, lwd = 0.5, col = "blue")
    boxed.labels(259.6, 55.5, "MULDE", cex = 1, border = FALSE, col = "blue")
    
    # lm
    #abline(lm_pegelonline, col = "darkblue")
    lines(x = gs$km_qps, y = gs$wl, col = "red")
    
    # gauging data
    points(gs$km_qps[id], gs$wl[id], pch = 21, col = "darkblue",
           bg = "darkblue")
    
    # legend
    legend("topright", pch = 21, col = "darkblue", pt.bg = "darkblue",
           pt.cex = 1, legend = "Wasserstand", cex = cex_legend, bty = "n")
}
```

# FLYS3 {#flys data-background="background.png" data-background-size="auto 800px"}

## Einleitung {#flys-intro data-background="background.png" data-background-size="auto 800px"}

> - [FLYS3](https://www.bafg.de/DE/08_Ref/M2/03_Fliessgewmod/01_FLYS/flys_node.html)
ist kein hydraulisches Modell, sondern eine Plattform zur Ausgabe und
Interpolation von Modellergebnissen
> - [FLYS3](https://www.bafg.de/DE/08_Ref/M2/03_Fliessgewmod/01_FLYS/flys_node.html)
stellt 30 stationäre Wasserspiegellagen für gleichwertige 
Abflusslängsschnitte von 0.5MNQ bis HQ500 aus 1d-SOBEK-Berechnungen bereit

## Verfügbare Wasserspiegellagen {#flys-wsl1 data-background="background.png" data-background-size="auto 800px"}

```{r flys-wsl1}
flys3_water_levels <- c("0.5MNQ", "MNQ", "0.5MQ", "a", "0.75MQ", "b", "MQ", "c",
                        "2MQ", "3MQ", "d", "e", "MHQ", "HQ2", "f", "HQ5", "g",
                        "h", "HQ10", "HQ15", "HQ20", "HQ25", "HQ50", "HQ75",
                        "HQ100", "i", "HQ150", "HQ200", "HQ300", "HQ500")

{
    par(cex = 1.2)
    plot(1, 1, type = "n", xlim = c(xlim_min, xlim_max), ylim = c(53, 62),
         xlab = "Flusskilometer (km)",
         ylab = "H\u00f6he (m \u00fcber NHN (DHHN92))")
    for (a_wl in flys3_water_levels){
        wldf_temp <- waterLevelFlys3(wldf, a_wl)
        if (a_wl %in% c("0.5MNQ", "MNQ", "MQ", "MHQ", "HQ10", "HQ100", "HQ500")){
            lines(wldf_temp$station, wldf_temp$w, lty = 1, col = "darkblue")
            text(262.0, wldf_temp$w[nrow(wldf_temp)], a_wl, pos = 4, cex = 1)
        } else {
            lines(wldf_temp$station, wldf_temp$w, lty = 3, lwd = 0.2,
                  col = "darkblue")
        }
    }
    abline(v = gs$km_qps[2:3], lty = 3, lwd = 0.5)
    boxed.labels(gs$km_qps[2], 53.5, gs$gauging_station[2], cex = 1,
                 border = FALSE)
    boxed.labels(gs$km_qps[3], 61.5, gs$gauging_station[3], cex = 1,
                 border = FALSE)
    abline(v = 259.6, lty = 3, lwd = 0.5, col = "blue")
    boxed.labels(259.6, 61.5, "MULDE", cex = 1, border = FALSE, col = "blue")
}
```

## Verfügbare Wasserspiegellagen {#flys-wsl2 data-background="background.png" data-background-size="auto 800px"}

```{r flys-wsl2}
flys3_water_levels <- c("0.5MNQ", "MNQ", "0.5MQ", "a", "0.75MQ", "b", "MQ", "c",
                        "2MQ", "3MQ", "d", "e", "MHQ", "HQ2", "f", "HQ5", "g",
                        "h", "HQ10", "HQ15", "HQ20", "HQ25", "HQ50", "HQ75",
                        "HQ100", "i", "HQ150", "HQ200", "HQ300", "HQ500")

{
    par(cex = 1.2)
    plot(1, 1, type = "n", xlim = c(xlim_min, xlim_max), ylim = c(53, 62),
         xlab = "Flusskilometer (km)",
         ylab = "H\u00f6he (m \u00fcber NHN (DHHN92))")
    for (a_wl in flys3_water_levels){
        wldf_temp <- waterLevelFlys3(wldf, a_wl)
        if (a_wl %in% c("0.5MNQ", "MNQ", "MQ", "MHQ", "HQ10", "HQ100", "HQ500")){
            lines(wldf_temp$station, wldf_temp$w, lty = 1, col = "darkblue")
            text(262.0, wldf_temp$w[nrow(wldf_temp)], a_wl, pos = 4, cex = 1)
        } else {
            lines(wldf_temp$station, wldf_temp$w, lty = 3, lwd = 0.2,
                  col = "darkblue")
        }
    }
    abline(v = gs$km_qps[2:3], lty = 3, lwd = 0.5)
    boxed.labels(gs$km_qps[2], 53.5, gs$gauging_station[2], cex = 1,
                 border = FALSE)
    boxed.labels(gs$km_qps[3], 61.5, gs$gauging_station[3], cex = 1,
                 border = FALSE)
    abline(v = 259.6, lty = 3, lwd = 0.5, col = "blue")
    boxed.labels(259.6, 61.5, "MULDE", cex = 1, border = FALSE, col = "blue")
    
    # gauging data
    points(gs$km_qps[id], gs$wl[id], pch = 21, col = "darkblue",
           bg = "darkblue")
    
    # legend
    legend("topright", pch = 21, col = "darkblue", pt.bg = "darkblue",
           pt.cex = 1, legend = "Wasserstand", cex = cex_legend, bty = "n")
}
```

## Ausgewählte Wasserspiegellagen {#flys-wsl-sel1 data-background="background.png" data-background-size="auto 800px"}

```{r flys-wsl-sel1}
mq_0.5 <- waterLevelFlys3(wldf, "0.5MQ")
a <- waterLevelFlys3(wldf, "a")
mq_0.75 <- waterLevelFlys3(wldf, "0.75MQ")
mq <- waterLevelFlys3(wldf, "MQ")

{
    par(cex = 1.2)
    plot(1, 1, type = "n", xlim = c(xlim_min, xlim_max),
         ylim = c(ylim_min, ylim_max), xlab = "Flusskilometer (km)",
         ylab = "H\u00f6he (m \u00fcber NHN (DHHN92))")
    
    # landmarks
    abline(v = gs$km_qps[2:3], lty = 3, lwd = 0.5)
    boxed.labels(gs$km_qps[2], 54, gs$gauging_station[2], cex = 1,
                 border = FALSE)
    boxed.labels(gs$km_qps[3], 55.5, gs$gauging_station[3], cex = 1,
                 border = FALSE)
    abline(v = 259.6, lty = 3, lwd = 0.5, col = "blue")
    boxed.labels(259.6, 55.5, "MULDE", cex = 1, border = FALSE, col = "blue")
    
    # gauging data
    points(gs$km_qps[id], gs$wl[id], pch = 21, col = "darkblue",
           bg = "darkblue")
    
    # FLYS
    lines(mq_0.5$station, mq_0.5$w, col = "darkblue")
    lines(a$station, a$w, col = "darkblue")
    lines(mq_0.75$station, mq_0.75$w, col = "darkblue")
    text(262, min(mq_0.5$w), "0.5MQ", pos = 4, cex = 1)
    text(262, min(a$w), "a", pos = 4, cex = 1)
    text(262, min(mq_0.75$w), "0.75MQ", pos = 4, cex = 1)
    
    # legend
    legend("topright", pch = 21, col = "darkblue", pt.bg = "darkblue",
           pt.cex = 1, legend = "Wasserstand", cex = cex_legend, bty = "n")
}
```

## Interpolierte Wasserspiegellagen {#flys-wsl-sel2 data-background="background.png" data-background-size="auto 800px"}

```{r flys-wsl-sel2}
wldf3 <- waterLevelFlys3InterpolateY(wldf, "ROSSLAU", shiny = TRUE)
wldf4 <- waterLevelFlys3InterpolateY(wldf, "DESSAU", shiny = TRUE)

{
    par(cex = 1.2)
    plotShiny(wldf3, FALSE, FALSE, FALSE, xlim = c(xlim_min, xlim_max),
              ylim = c(ylim_min, ylim_max))
    polygon(x = c(wldf3$station, rev(wldf4$station)),
            y = c(wldf3$w, rev(wldf4$w)), col = "grey95", border = NA)
    polygon(x = c(257.5, 258.2, 258.2, 257.5),
            y = c(53.7, 53.7, 54.4, 54.4), col = "white", border = NA)
    lines(wldf3$station, wldf3$w, lty = 2, col = "darkblue")
    lines(wldf4$station, wldf4$w, lty = 3, col = "darkblue")
    
    # landmarks
    abline(v = gs$km_qps[2:3], lty = 3, lwd = 0.5)
    boxed.labels(gs$km_qps[2], 54, gs$gauging_station[2], cex = 1,
                 border = FALSE)
    boxed.labels(gs$km_qps[3], 55.5, gs$gauging_station[3], cex = 1,
                 border = FALSE)
    abline(v = 259.6, lty = 3, lwd = 0.5, col = "blue")
    boxed.labels(259.6, 55.5, "MULDE", cex = 1, border = FALSE, col = "blue")
    
    # gauging data
    points(gs$km_qps[id], gs$wl[id], pch = 21, col = "darkblue",
           bg = "darkblue")
    
    # difference
    id_sel <- which(wldf1$station == 260)
    arrows(x0 = 260, y0 = wldf3$w[id_sel], y1 = wldf4$w[id_sel], length = 0.13,
           code = 3, col = "red", lwd = 3)
    text(260, (wldf3$w[id_sel] + wldf4$w[id_sel])/2,
         labels = paste(round(wldf4$w[id_sel] - wldf3$w[id_sel], 2), "m"),
         pos = 4, col = "red", font = 2)
    
    # legend
    legend("topright", pch = 21, col = "darkblue", pt.bg = "darkblue",
           pt.cex = 1, legend = "Wasserstand", cex = cex_legend, bty = "n")
    text(262.5, 54.7, "Bezugspegel", cex = 1)
    text(262, min(wldf3$w), "ROSSLAU", pos = 4, cex = 1)
    text(262, min(wldf4$w), "DESSAU", pos = 4, cex = 1)
    
    box()
}
```

## Vergleich der Wasserspiegellagen {#flys-wsl-sel7 data-background="background.png" data-background-size="auto 800px"}

```{r flys-wsl-sel7}
{
    par(cex = 1.2)
    plotShiny(wldf3, FALSE, FALSE, FALSE, xlim = c(xlim_min, xlim_max),
              ylim = c(ylim_min, ylim_max))
    polygon(x = c(wldf3$station, rev(wldf4$station)),
            y = c(wldf3$w, rev(wldf4$w)), col = "grey95", border = NA)
    polygon(x = c(257.5, 258.2, 258.2, 257.5),
            y = c(53.7, 53.7, 54.4, 54.4), col = "white", border = NA)
    lines(wldf3$station, wldf3$w, lty = 2, col = "darkblue")
    lines(wldf4$station, wldf4$w, lty = 3, col = "darkblue")
    
    # landmarks
    abline(v = gs$km_qps[2:3], lty = 3, lwd = 0.5)
    boxed.labels(gs$km_qps[2], 54, gs$gauging_station[2], cex = 1,
                 border = FALSE)
    boxed.labels(gs$km_qps[3], 55.5, gs$gauging_station[3], cex = 1,
                 border = FALSE)
    abline(v = 259.6, lty = 3, lwd = 0.5, col = "blue")
    boxed.labels(259.6, 55.5, "MULDE", cex = 1, border = FALSE, col = "blue")
    
    # pegelonline comparison
    po <- approx(x = gs$km_qps, y = gs$wl,
                 xout = c(xlim_min, gs$km_qps[id], 262))
    lines(x = po$x, y = po$y, col = "red")
    
    # gauging data
    points(gs$km_qps[id], gs$wl[id], pch = 21, col = "darkblue",
           bg = "darkblue")
    
    # legend
    legend("topright", lty = c(0, 1), lwd = c(0, 1), pch = c(21, NA),
           col = c("darkblue", "red"), pt.bg = c("darkblue", NA),
           pt.cex = c(1, NA), legend = c("Wasserstand", "PEGELONLINE"),
           cex = cex_legend, bty = "n")
    text(262.5, 54.7, "Bezugspegel", cex = 1)
    text(262, min(wldf3$w), "ROSSLAU", pos = 4, cex = 1)
    text(262, min(wldf4$w), "DESSAU", pos = 4, cex = 1)
    
    box()
}

```

# hyd1d {#hyd1d data-background="background.png" data-background-size="auto 800px"}

## Einleitung {#hyd1d-intro data-background="background.png" data-background-size="auto 800px"}

> - **hyd1d** ist als **R**-Paket programmiert und über
[CRAN](https://cran.r-project.org) unter der
[GPL2](https://www.gnu.org/licenses/gpl-2.0) veröffentlicht
> - **hyd1d** integriert Paket-eigene Pegeldaten aus der
[HyDaBa](http://www.bafg.de/DE/08_Ref/M1/03_Pegelwesen/HYDABA/hydaba_node.html),
aktuelle Pegeldaten von [PEGELONLINE](https://pegelonline.wsv.de), und
Wasserspiegellagen von [FLYS3](https://www.bafg.de/DE/08_Ref/M2/03_Fliessgewmod/01_FLYS/flys_node.html)
> - Pegel- und Wasserspiegeldaten werden so miteinander interpoliert, dass
resultierenden Wasserspiegellagen auch über lange Strecken keine
Diskontinuitäten aufweisen

## 1. Streckenrelevante Pegel {#hyd1d-method-1 data-background="background.png" data-background-size="auto 800px"}

```{r hyd1d-method-1}
{
    par(cex = 1.2)
    plot(1, 1, type = "n", xlim = c(243, 276.8),
         ylim = c(51, 58), xlab = "Flusskilometer (km)",
         ylab = "H\u00f6he (m \u00fcber NHN (DHHN92))")
    
    # berechnungsstrecke
    polygon(x = c(257, 262, 262, 257), y = c(50.8, 50.8, 58.2, 58.2),
            col = "grey95", border = NA)
    
    # landmarks
    abline(v = gs$km_qps, lty = 3, lwd = 0.5)
    text(gs$km_qps[1:2], c(52, 52), gs$gauging_station[1:2], cex = 1)
    text(gs$km_qps[3:4], c(57, 57), gs$gauging_station[3:4], cex = 1)
    
}
```

## 2. Wasserstände {#hyd1d-method-2 data-background="background.png" data-background-size="auto 800px"}

```{r hyd1d-method-2}
{
    par(cex = 1.2)
    plot(1, 1, type = "n", xlim = c(243, 276.8),
         ylim = c(51, 58), xlab = "Flusskilometer (km)",
         ylab = "H\u00f6he (m \u00fcber NHN (DHHN92))")
    
    # stretch
    polygon(x = c(257, 262, 262, 257),
            y = c(50.8, 50.8, 58.2, 58.2),
            col = "grey95", border = NA)
    
    # landmarks
    abline(v = gs$km_qps, lty = 3, lwd = 0.5)
    text(gs$km_qps[1:2], c(52, 52), gs$gauging_station[1:2], cex = 1)
    text(gs$km_qps[3:4], c(57, 57), gs$gauging_station[3:4], cex = 1)
    
    # gauging data
    points(gs$km_qps, gs$wl, pch = 21, col = "darkblue", bg = "darkblue")
    
    # legend
    legend("topright", pch = 21, col = "darkblue", pt.bg = "darkblue",
           pt.cex = 1, legend = "Wasserstand", cex = cex_legend, bty = "o",
           box.col = "white")
    box()
}
```

## 3. Aufteilung der Berechnungsstrecke {#hyd1d-method-3 data-background="background.png" data-background-size="auto 800px"}

```{r hyd1d-method-3}
{
    par(cex = 1.2)
    plot(1, 1, type = "n", xlim = c(243, 276.8),
         ylim = c(51, 58), xlab = "Flusskilometer (km)",
         ylab = "H\u00f6he (m \u00fcber NHN (DHHN92))")
    
    # stretch
    polygon(x = c(257, 262, 262, 257),
            y = c(50.8, 50.8, 58.2, 58.2),
            col = "grey95", border = NA)
    
    # sections
    for (i in 1:(nrow(gs) - 1)) {
        rect(gs$km_qps[i], 53, gs$km_qps[i + 1], 54, col = "lightblue",
             border = NA)
        text((gs$km_qps[i] + gs$km_qps[i + 1])/2, 53.5, i, font = 2)
        lines(rep(gs$km_qps[i], 2), c(53, 54), lwd = 2)
        lines(rep(gs$km_qps[i + 1], 2), c(53, 54), lwd = 2)
    }
    
    # landmarks
    abline(v = gs$km_qps, lty = 3, lwd = 0.5)
    text(gs$km_qps[1:2], c(52, 52), gs$gauging_station[1:2], cex = 1)
    text(gs$km_qps[3:4], c(57, 57), gs$gauging_station[3:4], cex = 1)
    
    # gauging data
    points(gs$km_qps, gs$wl, pch = 21, col = "darkblue", bg = "darkblue")
    
    # legend
    legend("topright", pch = 21, col = "darkblue", pt.bg = "darkblue",
           pt.cex = 1, legend = "Wasserstand", cex = cex_legend, bty = "o",
           box.col = "white")
    box()
}
```

## 4. Einrahmende Wasserspiegellagen {#hyd1d-method-4 data-background="background.png" data-background-size="auto 800px"}

```{r hyd1d-method-4}
{
    par(cex = 1.2)
    plot(1, 1, type = "n", xlim = c(xlim_min, xlim_max),
         ylim = c(ylim_min, ylim_max), xlab = "Flusskilometer (km)",
         ylab = "H\u00f6he (m \u00fcber NHN (DHHN92))")
    
    for (a_wl in flys3_water_levels){
        wldf_temp <- waterLevelFlys3(wldf, a_wl)
        lines(wldf_temp$station, wldf_temp$w, lty = 3, lwd = 0.2,
              col = "darkblue")
    }
    
    # landmarks
    abline(v = gs$km_qps[2:3], lty = 3, lwd = 0.5)
    boxed.labels(gs$km_qps[2], 54, gs$gauging_station[2], cex = 1,
                 border = FALSE)
    boxed.labels(gs$km_qps[3], 55.5, gs$gauging_station[3], cex = 1,
                 border = FALSE)
    abline(v = 259.6, lty = 3, lwd = 0.5, col = "blue")
    boxed.labels(259.6, 55.5, "MULDE", cex = 1, border = FALSE, col = "blue")
    
    # gauging data
    points(gs$km_qps[id], gs$wl[id], pch = 21, col = "darkblue",
           bg = "darkblue")
    
    # FLYS
    i <- which(mq_0.5$station >= gs$km_qps[2] & mq_0.5$station <= gs$km_qps[3])
    lines(mq_0.5$station[i], mq_0.5$w[i], col = "darkblue")
    lines(mq_0.75$station[i], mq_0.75$w[i], col = "darkblue")
    text(261.2, min(mq_0.5$w[i]), "0.5MQ", pos = 4, cex = 1)
    text(261.2, min(a$w[i]), "a", pos = 4, cex = 1)
    text(261.2, min(mq_0.75$w[i]), "0.75MQ", pos = 4, cex = 1)
    
    # legend
    legend("topright", pch = 21, col = "darkblue", pt.bg = "darkblue",
           pt.cex = 1, legend = "Wasserstand", cex = cex_legend, bty = "n")
}
```

## 5.1 Gewichtung an den Pegeln {#hyd1d-method-5-1 data-background="background.png" data-background-size="auto 800px"}

```{r hyd1d-method-5-1}
{
    par(cex = 1.2)
    plot(1, 1, type = "n", xlim = c(xlim_min, xlim_max),
         ylim = c(ylim_min, ylim_max), xlab = "Flusskilometer (km)",
         ylab = "H\u00f6he (m \u00fcber NHN (DHHN92))")
    
    # landmarks
    abline(v = gs$km_qps[2:3], lty = 3, lwd = 0.52)
    boxed.labels(gs$km_qps[2], 54, gs$gauging_station[2], cex = 1,
                 border = FALSE)
    boxed.labels(gs$km_qps[3], 55.5, gs$gauging_station[3], cex = 1,
                 border = FALSE)
    abline(v = 259.6, lty = 3, lwd = 0.5, col = "blue")
    boxed.labels(259.6, 55.5, "MULDE", cex = 1, border = FALSE, col = "blue")
    
    # gauging data
    points(gs$km_qps[id], gs$wl[id], pch = 21, col = "darkblue",
           bg = "darkblue")
    
    # weighting
    text(gs$km_qps[id][1], gs$wl[id][1], round(gs$weight_up[id][1], 2), pos = 4,
         font = 2, col = "darkblue")
    text(gs$km_qps[id][2], gs$wl[id][2], round(gs$weight_do[id][2], 2), pos = 2,
         font = 2, col = "darkblue")
    
    # FLYS3
    i <- which(mq_0.5$station >= gs$km_qps[2] & mq_0.5$station <= gs$km_qps[3])
    lines(mq_0.5$station[i], mq_0.5$w[i])
    lines(mq_0.75$station[i], mq_0.75$w[i], col = "red")
    text(261.2, min(mq_0.5$w[i]), "0.5MQ", pos = 4, cex = 1)
    text(257.8, max(mq_0.5$w[i]), "0", pos = 2, font = 2)
    text(261.2, min(mq_0.75$w[i]), "0.75MQ", pos = 4, cex = 1, col = "red")
    text(257.8, max(mq_0.75$w[i]), "1", pos = 2, font = 2, col = "red")
    
    # legend
    legend("topright", col = c("darkblue", "darkblue", "red", "black"),
           pch = c(21, NA, NA, NA), pt.bg = c("darkblue", NA, NA, NA),
           pt.cex = c(1, NA, NA, NA), lty = c(0, 0, 1, 1),
           legend = c("Wasserstand", "Gewicht", "obere FLYS3-WSL",
                      "untere FLYS3-WSL"), text.font = c(1, 2, 1, 1),
           text.col = c(1, "darkblue", 1, 1), cex = cex_legend, bty = "n")
}
```

## 5.2 Gewichtung entlang der Strecke {#hyd1d-method-5-2 data-background="background.png" data-background-size="auto 800px"}

```{r hyd1d-method-5-2}
{
    par(cex = 1.2)
    plot(1, 1, type = "n", xlim = c(xlim_min, xlim_max),
         ylim = c(-0.1, 1.1), xlab = "Flusskilometer (km)",
         ylab = "relatives Gewicht")
    
    # landmarks
    abline(v = gs$km_qps[2:3], lty = 3, lwd = 0.5)
    boxed.labels(gs$km_qps[2], -0.05, gs$gauging_station[2], cex = 1,
                 border = FALSE)
    boxed.labels(gs$km_qps[3], 1.05, gs$gauging_station[3], cex = 1,
                 border = FALSE)
    abline(v = 259.6, lty = 3, lwd = 0.5, col = "blue")
    boxed.labels(259.6, 1.05, "MULDE", cex = 1, border = FALSE, col = "blue")
    
    # weighting
    lines(x = c(gs$km_qps[id][1], gs$km_qps[id][2]),
          y = c(gs$weight_up[id][1], gs$weight_do[id][2]))
    points(gs$km_qps[id][1], gs$weight_up[id][1], pch = 21, col = 1, bg = 1)
    points(gs$km_qps[id][2], gs$weight_do[id][2], pch = 21, col = 1, bg = 1)
    text(gs$km_qps[id][1], gs$weight_up[id][1], round(gs$weight_up[id][1], 2),
         pos = 2, font = 2, col = "darkblue")
    text(gs$km_qps[id][2], gs$weight_do[id][2], round(gs$weight_do[id][2], 2),
         pos = 4, font = 2, col = "darkblue")
}
```

## 5.3 Interpolation der Wasserspiegellage {#hyd1d-method-5-3 data-background="background.png" data-background-size="auto 800px"}

```{r hyd1d-method-5-3}
{
    par(cex = 1.2)
    plot(1, 1, type = "n", xlim = c(xlim_min, xlim_max),
         ylim = c(ylim_min, ylim_max), xlab = "Flusskilometer (km)",
         ylab = "H\u00f6he (m \u00fcber NHN (DHHN92))")
    
    # landmarks
    abline(v = gs$km_qps[2:3], lty = 3, lwd = 0.5)
    boxed.labels(gs$km_qps[2], 54, gs$gauging_station[2], cex = 1,
                 border = FALSE)
    boxed.labels(gs$km_qps[3], 55.5, gs$gauging_station[3], cex = 1,
                 border = FALSE)
    abline(v = 259.6, lty = 3, lwd = 0.5, col = "blue")
    boxed.labels(259.6, 55.5, "MULDE", cex = 1, border = FALSE, col = "blue")
    
    # gauging data
    points(gs$km_qps[id], gs$wl[id], pch = 21, col = "darkblue",
           bg = "darkblue")
    
    # FLYS3
    i <- which(mq_0.5$station >= gs$km_qps[2] & mq_0.5$station <= gs$km_qps[3])
    lines(mq_0.5$station[i], mq_0.5$w[i])
    lines(mq_0.75$station[i], mq_0.75$w[i], col = "red")
    lines(wldf1$station[i], wldf1$w[i], col = "darkblue", lwd = 2)
    text(261.2, min(mq_0.5$w[i]), "0.5MQ", pos = 4, cex = 1)
    text(261.2, min(mq_0.75$w[i]), "0.75MQ", pos = 4, cex = 1, col = "red")
    
    # weighting
    text(gs$km_qps[id][1], gs$wl[id][1], round(gs$weight_up[id][1], 2), pos = 2,
         cex = 1, font = 2, col = "darkblue")
    text(gs$km_qps[id][2], gs$wl[id][2], round(gs$weight_do[id][2], 2), pos = 4,
         cex = 1, font = 2, col = "darkblue")
    
    # legend
    legend("topright",
           col = c("darkblue", "darkblue", "darkblue", "red", "black"),
           pch = c(21, NA, NA, NA, NA), pt.bg = c("darkblue", NA, NA, NA, NA),
           pt.cex = c(1, NA, NA, NA, NA), lty = c(0, 0, 1, 1, 1),
           lwd = c(0, 0, 2, 1, 1),
           legend = c("Wasserstand", "Gewicht", "waterLevel", "obere FLYS3-WSL",
                      "untere FLYS3-WSL"),
           text.col = c(1, "darkblue", 1, 1, 1), text.font = c(1, 2, 1, 1, 1),
           cex = cex_legend, bty = "n")
}
```

## 5.4 Interpolationen zusammengefasst {#hyd1d-method-5-4 data-background="background.png" data-background-size="auto 800px"}

```{r hyd1d-method-5-4}
{
    par(cex = 1.2)
    plotShiny(wldf1, TRUE, TRUE, TRUE, xlim = c(xlim_min, xlim_max),
              ylim = c(ylim_min, ylim_max))
    
    # landmark
    abline(v = 259.6, lty = 3, lwd = 0.5, col = "blue")
    boxed.labels(259.6, 55.5, "MULDE", cex = 0.7, border = FALSE, col = "blue",
                 srt = 90)
    
    # legend
    legend("topright",
           col = c("darkblue", "darkblue", "darkblue", "red", "black"),
           pch = c(21, NA, NA, NA, NA), pt.bg = c("darkblue", NA, NA, NA, NA),
           pt.cex = c(1, NA, NA, NA, NA),
           lty = c(0, 0, 1, 1, 1), lwd = c(0, 0, 2, 1, 1),
           legend = c("Wasserstand", "Gewicht", "waterLevel", "obere FLYS3-WSL",
                      "untere FLYS3-WSL"),
           text.col = c(1, "darkblue", 1, 1, 1), cex = cex_legend, bty = "n")
    box()
}
```

## Vergleich der Wasserspiegellagen {#hyd1d-wsl-comp3 data-background="background.png" data-background-size="auto 800px"}

```{r hyd1d-wsl-comp}
{
    par(cex = 1.2)
    plot(1, 1, type = "n", xlim = c(xlim_min, xlim_max),
         ylim = c(ylim_min, ylim_max), xlab = "Flusskilometer (km)",
         ylab = "H\u00f6he (m \u00fcber NHN (DHHN92))")
    
    # landmarks
    abline(v = gs$km_qps[2:3], lty = 3, lwd = 0.5)
    boxed.labels(gs$km_qps[2], 54, gs$gauging_station[2], cex = 1,
                 border = FALSE)
    boxed.labels(gs$km_qps[3], 55.5, gs$gauging_station[3], cex = 1,
                 border = FALSE)
    abline(v = 259.6, lty = 3, lwd = 0.5, col = "blue")
    boxed.labels(259.6, 55.5, "MULDE", cex = 1, border = FALSE, col = "blue")
    
    # lines
    lines(x = po$x, y = po$y, col = "red")
    lines(wldf3$station, wldf3$w, lty = 2, col = "darkblue")
    lines(wldf4$station, wldf4$w, lty = 3, col = "darkblue")
    lines(wldf1$station, wldf1$w, lty = 1, col = "black", lwd = 2)
    
    # gauging data
    points(gs$km_qps[id], gs$wl[id], pch = 21, col = "darkblue",
           bg = "darkblue")
    
    # legend
    legend("topright", lty = c(0, 1, 1, 1), lwd = c(0, 1, 1, 2),
           pch = c(21, NA, NA, NA),
           col = c("darkblue", "red", "darkblue", "black"),
           pt.bg = c("darkblue", NA, NA, NA), pt.cex = c(1, NA, NA, NA),
           legend = c("Wasserstand", "PEGELONLINE", "FLYS3", "hyd1d"),
           cex = cex_legend, text.col = c("darkblue", "red", "darkblue",
                                          "black"), bty = "n")
    text(262.5, 54.7, "Bezugspegel", cex = 1, col = "darkblue")
    text(262, min(wldf3$w), "ROSSLAU", pos = 4, cex = 1, col = "darkblue")
    text(262, min(wldf4$w), "DESSAU", pos = 4, cex = 1, col = "darkblue")
}
```

## Zusammenfassung {#hyd1d-summary data-background="background.png" data-background-size="auto 800px"}

> - **hyd1d** interpoliert stationäre Wasserspiegellagen von
[FLYS3](https://www.bafg.de/DE/08_Ref/M2/03_Fliessgewmod/01_FLYS/flys_node.html)
abschnittsweise mit Hilfe der umliegenden Pegel
> - Die Interpolation wird mit **allen** für den Zeitpunkt und den
Gewässerabschnitt verfügbaren Pegeldaten durchgeführt
> - Ungleichwertige Abflüsse großer Nebengewässer werden durch die Pegel
abgebildet
> - Sprünge, bzw. Diskontinuitäten werden durch das abschnittssweise
Aufhängen der resultierenden Wasserspiegellage an den Pegeln unmöglich

# hydflood {#hydflood data-background="background.png" data-background-size="auto 800px"}

## Einleitung {#hydflood-intro data-background="background.png" data-background-size="auto 800px"}

> - **hydflood** ist als **R**-Paket programmiert und über
[CRAN](https://cran.r-project.org) unter der
[GPL2](https://www.gnu.org/licenses/gpl-2.0) veröffentlicht
> - **hydflood** dient der Berechnung von Überflutungsflächen und -dauern
> - Wasserspiegellagen, die mittels **hyd1d** berechnet wurden, werden über
Querprofilflächen in die Aue extrapoliert und mit digitalen Geländemodellen
(DGM's) verglichen

## Datengrundlagen {#hydflood-data data-background="background.png" data-background-size="auto 800px"}

> - Querprofilspuren aus den SOBEK-Modellen für
[FLYS3](https://www.bafg.de/DE/08_Ref/M2/03_Fliessgewmod/01_FLYS/flys_node.html),
umgerechnet zu Querprofilflächen (`qpf`)
> - Wasserspiegellagen von **hyd1d**
> - Digitale Geländemodelle (`dgm`)

## {#hydflood-data-csa1 data-background="screenshot_hydflood_crosssections.png" data-background-size="auto 800px"}

## {#hydflood-data-csa2 data-background="screenshot_hydflood_crosssectionareas.png" data-background-size="auto 800px"}

## {#hydflood-data-csa3 data-background="screenshot_hydflood_crosssectionareas_cs.png" data-background-size="auto 800px"}

## {#hydflood-data-dem data-background="screenshot_hydflood_dem.png" data-background-size="auto 800px"}

## flood3()-Funktion {#hydflood-algorythm data-background="background.png" data-background-size="auto 800px"}

> - Berechnung der Wasserspiegellage
> - Übertrag der Wasserspiegellage über das Join-Feld `station_int` auf die
Querprofilflächen (`qpf`)
> - `ufd[qpf > dgm] = ufd[qpf > dgm] + 1`
> - gegebenenfalls Wiederholung über eine Sequenz von Zeitschritten

## 21.12.2016 {#hydflood-algorythm1 data-background="screenshot_hydflood_20161221.png" data-background-size="auto 800px"}

## {#hydflood-video data-background-video="flood3-2fps-dessau.mp4"}

## 2002 {#hydflood-algorythm3 data-background="screenshot_hydflood_2002.png" data-background-size="auto 800px"}

## 2016 {#hydflood-algorythm4 data-background="screenshot_hydflood_2016.png" data-background-size="auto 800px"}

## Zusammenfassung {#hydflood-summary data-background="background.png" data-background-size="auto 800px"}

> - **hydflood** verwendet interpolierte Wasserspiegellagen von **hyd1d**, um
mittels der Funktion `flood3()` Überflutungsflächen und -dauern zu berechnen
> - Vorteile:
>     * wenige, bereits vorhandene Eingangsdatensätze (DGM, Querprofilspuren, Pegeldaten)
>     * hohe räumliche und zeitliche Auflösung
>     * kachelweise parallelisierbare, schnelle und großflächige Berechnung
> - Nachteil:
>     * kein physikalisches Modell, auch Flächen ohne Zufluss werden überflutet

# Produkte {#products data-background="background.png" data-background-size="auto 800px"}

## Publikation

Weber, A., Hatz, M., Schramm, W., Rosenzweig, S. (2023): *hyd1d* and *hydflood* - R packages to compute water levels and annual flood durations along the rivers Rhine and Elbe, Germany. Ecohydrology & Hydrobiology. DOI: [10.1016/j.ecohyd.2023.04.001](https://doi.org/10.1016/j.ecohyd.2023.04.001)

## https://shiny.bafg.de/waterlevel/ {#product-shiny-waterlevel data-background="screenshot_hyd1d_waterlevel.png" data-background-size="auto 800px"}

## https://shiny.bafg.de/waterlevelpegelonline/ {#product-shiny-waterlevelpegelonline data-background="screenshot_hyd1d_waterlevelpegelonline.png" data-background-size="auto 800px"}

## https://doi.pangaea.de/10.1594/PANGAEA.948042 {#product-raster data-background="screenshot_hydflood_pangaea.png" data-background-size="auto 800px"}

## https://shiny.bafg.de/flood3wms/ {#product-shiny-flood3-wms data-background="screenshot_hydflood_flood3wms.png" data-background-size="auto 800px"}

## https://shiny.bafg.de/flood3daily/ {#product-shiny-flood3-daily data-background="screenshot_hydflood_flood3daily.png" data-background-size="auto 800px"}

# Vielen Dank für Ihre Aufmerksamkeit {#thanks-to-you data-background="background.png" data-background-size="auto 800px"}

# Fragen? {#questions data-background="background.png" data-background-size="auto 800px"}

# {#lenzen data-background-video="flood3-2fps-lenzen.mp4"}

# {#lenzen-flood4 data-background-video="flood4-run9-2fps.mp4"}
